【裁判字號】    97,訴,119
【裁判日期】    970630
【裁判案由】    毒品危害防制條例
【裁判全文】
臺灣高雄地方法院刑事判決               97年度訴字第119號
公  訴  人  臺灣高雄地方法院檢察署檢察官
被      告  丙○○
選任辯護人  洪世崇律師
            陳正達律師
            許惠珠律師
上列被告因毒品危害防制條例案件，經檢察官提起公訴（96年度
偵字第31876 號），本院判決如下：
    主  文
丙○○持有第二級毒品，處有期徒刑柒月。扣案夾鏈袋個，均
沒收；扣案第二級毒品MDMA壹佰顆（驗餘淨重共計貳拾捌點貳零
貳零公克，純質淨重共計拾點柒貳零玖公克）均沒收銷燬之。
其他被訴販賣第三級毒品部分，無罪。
    事  實
一、丙○○明知搖頭丸MDMA係毒品危害防制條例所稱之第二級毒
    品，不得非法持有，詎丙○○竟於民國96年11月7 日凌晨，
    在高雄市○○路與自強路路口之「LUNP」舞廳外，向姓名、
    年籍不詳，綽號「阿雄」（起訴書誤載為「阿強」）成年男
    子，購買搖頭丸3 包（由夾鏈袋裝盛，分別為25顆、50顆、
    25顆），共計100 顆（驗餘淨重共計28.2020 公克，純質淨
    重共計13.7209 公克），而持有之。嗣於同日凌晨1 時30分
    許，在高雄市○○區○○路與鼎山路口（起訴書誤載為鼎中
    路）為警查獲，並扣得上開毒品。
二、案經高雄市政府警察局新興分局報告臺灣高雄地方法院檢察
    署檢察官偵查起訴。
    理  由
壹、程序方面
一、證人丁○○96年11月24日警詢時之陳述、證人乙○○96年11
    月23日、24日警詢時之陳述，被告丙○○既然不同意作為證
    據，依刑事訴訟法第159 條第1 項規定及第159 條之5 第1
    項規定之反面解釋，原則上即不得作為認定被告丙○○犯罪
    之證據資料。檢察官又未證明證人丁○○、乙○○先前於警
    詢時之陳述，有何「較可信之特別情況」，及該陳述是否係
    證明被告丙○○涉犯前揭犯罪事實存否所必要之證據，而不
    符合刑事訴訟法第159 條之2 例外得作為證據之要件規定，
    而無法回復其證據能力。
二、證人丁○○於96年12月4 日檢察官訊問時之結證，雖係被告
    丙○○以外之人於審判外之陳述，惟按被告以外之人於偵查
    中向檢察官所為之陳述，除顯有不可信之情況者，得為證據
    ，刑事訴訟法第159 條之1 第2 項定有明文。查證人丁○○
    於檢察官訊問時依法具結後，向檢察官所為之證述，被告丙○○並未指出該偵查筆錄製作之原因、過程及其功能等，有
    何「顯有不可信之情況」，則其於偵查中向檢察官所為之證
    述，依法應有證據能力。
三、其餘以下本件認定事實所引用之卷內所有卷證資料（包含人
    證與文書證據、物證等證據），並無證據證明係公務員違背
    法定程序所取得，而檢察官、被告及其辯護人於審判期日對
    法院提示之卷證表示同意有證據能力等語，且卷內之文書證
    據，亦無刑事訴訟法第159 條之4 之顯有不可信之情況與不
    得作為證據之情形。綜上，依刑事訴訟法第159 條至159 條
    之5 之規定，本件認定事實所引用之本件卷證所有證據（包
    含人證與文書證據、物證等證據），均有證據能力，合先敘
    明。
貳、有罪部分
一、訊據被告丙○○坦承持有扣案之第二級毒品MDMA之事實，惟
    辯稱：是要供自己施用等語。經查：
  (一)被告坦承持有扣案之第二級毒品MDMA之事實，核與高雄市政
    府警察局新興分局搜索扣押筆錄、扣押物品目錄表相符（警
    卷第10至11頁），且扣案藥丸3 包（25顆、50顆、25顆），
    共計100 顆，經送驗結果，均含第二級毒品MDMA成分，驗餘
    淨重分別為6.972 、14.164、7.066 公克，共計28.2020 公
    克，純度分別為53.8% 、43.9 %、53.1% ，純質淨重共計13
    .7209 公克，有高雄醫學大學附設中和紀念醫院97年5 月20
    日出具之報告編號9705-45 、9705-46 、9705-47 號檢驗報
    告3 份在卷可按（本院卷第14 4至146 頁），此部分事實，
    堪予採信。
  (二)雖被告雖抗辯確有施用MDMA云云，惟被告經警查獲後，經其
    同意採尿送驗之結果「搖頭丸（MDMA類）呈陰性」，並經臺
    灣高雄地方法院檢察署檢察官偵查後，以96年度毒偵字第10
    322 號不起訴處分書為不起訴處分在案，有高雄市立凱旋醫
    院96年11月14日出具之轉碼編號A00000000 號濫用藥物尿液
    檢驗報告、高雄市政府警察局新興分局偵辦毒品危害防制條
    例嫌疑人尿液採證代碼表及不起訴處分書各1 份在卷可查（
    本院卷第45至46頁、104 頁）。況且刑法連續犯之規定已廢
    止，是刑法修正施行後多次施用毒品之犯行，採一罪一罰，
    而依被告於警詢及本院所陳稱，其係於本件扣案之MDMA購買
    前所施用（警卷第3 頁反面、本院卷第34頁），足認被告購
    買並持有扣案之MDMA後，並無施用MDMA之犯行，而依上開說
    明，被告持有扣案之MDMA之犯行，並不能為前述之施用犯行
    所吸收。
  (三)檢察官固以被告持有扣案之上開第二級毒品藥丸遭經查獲，
    而認被告係涉犯毒品危害防制條例第4 條第2 項販賣第二級
    毒品罪嫌。
  1.按事實之認定，應憑證據，如未能發現相當證據，或證據不
    足以證明，自不能以推測或擬制之方法，以為裁判之基礎（
    最高法院40年台上字第86號判例要旨參照）。
  2.檢察官雖以被告於高雄市三民區○○○路148 號11樓租屋處
    ，經警於96年11月23日搜索尚有毒品可供施用，無再需出外
    購買之必要，且查獲時除扣案之第二級毒品MDMA外，尚有K
    他命1 包（驗餘淨重104.269 公克）（販賣第三級毒品部分
    詳後述），及現金新台幣（下同）23萬3100元、帳冊等為據
    。被告則堅決否認有何販賣毒品之犯行，辯稱：扣案之第二
    級毒品MDMA乃其購買供自己吸食用等語。
  3.經查被告因本件犯行，已於96年11月7 日經檢察官向本院聲
    請准予羈押在案，而被告上開處所則於同年月23日始由警察
    持搜索票搜索，搜索時另有丁○○、乙○○、陳惠婷及林秋
    梅等人在上開處所，業據丁○○於本院結證在卷，足認被告
    受羈押後至96年11月23日期間內，特定之第三人得自由出入
    上開處所，雖搜索時在上開處所另行起獲搖頭丸、K 他命等
    毒品及夾鏈袋、電子磅秤等物，惟被告否認為其所有，且證
    人乙○○於本院證稱：在警詢中陳述上開處所查獲之毒品為
    被告所有，是因為被告被關，所以就講被告所有等語（本院
    卷第118 頁反面）、證人丁○○於本院亦證稱：警詢供稱上
    開處所查獲之毒品為被告所有，是因為上開處所為被告所承
    租，所以就想隨便說說等語（本院卷第119 頁反面），自難
    遽以認定起獲之毒品及相關扣案物均為被告所有。又本件扣
    案之帳冊固記載有日期、綽號及數字，如「9/11還志哥5000
    」、或僅記載數字，如「4300」，及扣案之現金23萬3100元
    ，惟上開帳冊之記載內容，尚難認被告果有販賣毒品之事實
    ，自無法推認被告係基於販賣之目的而購入本件扣案之MDMA
    ；而被告遭查獲時係剛買入扣案之MDMA，其既係前往高雄市
    ○○路與自強路路口之「LUNP」舞廳外，向「阿雄」購買毒
    品，亦僅足證明被告確有資力購買毒品，而未能遽認扣案之
    現金23萬3100元，即為販毒之所得，而反推被告確有販賣毒
    品之犯行。至檢察官雖認扣案之MDMA共100 顆，數量非少。
    然按毒品交易之動機與標的數量，因人因案而各異其趣，數
    量多寡是否即得表彰被告主觀上營利意圖之有無，在論理上
    並無絕對之關連，自不得僅憑其查獲數量，逕行排除其他有
    利於被告之可能，推測其在購入毒品之意圖即在販賣。況本
    案並無被告與購買者之通聯監聽紀錄，或有任何證人指證知
    悉或曾向被告購買毒品之情事。是被告辯稱：係供自己施用
    ，並非基於販入第二級毒品MDMA轉售圖利之犯意而購入扣案
    之MDMA等語，尚非不可採信。惟起訴事實有被告持有第二級
    毒品MDMA之敘述，應認起訴之基礎事實相同，爰依法變更起
    訴法條為毒品危害防制條例第11條第2 項之持有第二級毒品
    罪。（臺灣高等法院暨所屬法院93年法律座談會刑事類提案
    第6 號研討結果參照）。
  (四)綜上，被告持有第二級毒品MDMA之犯行，事證明確，堪以認
    定，自應予依法論科。
二、核被告丙○○所為，係犯毒品危害防制條例第11條第2 項之
    持有第二級毒品罪。按持有毒品達一定數量者，加重其刑至
    2 分之1 ，其標準由行政院定之，毒品危害防制條例第11條
    第4 項定有明文，而依行政院93年1 月7 日發布之「轉讓持
    有毒品加重其刑之數量標準」第2 條第1 項第2 款規定，持
    有第二級毒品達淨重10公克以上，即應加重其刑至2 分之1
    ，再依前開「轉讓持有毒品加重其刑之數量標準」第2 條第
    2 項規定，所稱淨重係指除去包裝後之毒品重量。本件扣案
    之第二級毒品MDMA共3 包（25顆、50顆、25顆），共計100
    顆，驗餘淨重共計28.2020 公克，驗餘純質淨重合計達13.7
    209 公克，已逾前開應加重其刑之一定數量10公克標準，自
    應依前開規定加重其刑。爰審酌被告為施用第二級毒品而購
    買扣案之MDMA後持有之，實不足取，且其持有之數量100 顆
    之情狀，又被告尚有資力購買大量毒品，本院認得易科罰金
    之刑度，尚難對被告生警惕之效，量處如主文所示之刑。
三、扣案之MDMA共計100 顆（驗餘淨重共計28.2020 公克，純質
    淨重共計13.7209 公克），為查獲之第二級毒品，應依毒品
    危害防制條例第18條第1 項前段規定，不問屬於犯人與否，
    宣告沒收銷燬之，其用以裝盛上開MDMA所用之夾鏈袋3 個，
    為犯罪所用之物，應依刑法第38條第1 項第2 款規定沒收之
    。另扣案之手機1 支（含SIM 卡）、現金23萬3100元、帳冊
    1 本，因均與本件犯行無涉，自無庸為沒收之諭知，併予敘
    明。
、無罪部分
一、公訴意旨略以：被告丙○○明知K 他命係毒品危害防制條例
    所稱之第三級毒品，不得販賣，詎丙○○竟於基於販入K 他
    命後轉售他人牟利之犯意，於民國96年11月7 日凌晨，在高
    雄市○○路與自強路路口之「LUNP」舞廳外，向姓名、年籍
    不詳，綽號「阿雄」成年男子（起訴書誤載為「阿強」），
    販入K 他命2 包（驗餘淨重104.269 公克）欲販售圖利。嗣
    於同日凌晨1 時30分許，在高雄市○○區○○路與鼎山路口
    （起訴書誤載為鼎中路）為警查獲，並扣得上開毒品、帳冊
    1 本、手機1 支（含SIM 卡）及現金23萬3100元等物。因認
    被告涉犯毒品危害防制條例第4 條第3 項販賣第三級毒品罪
    嫌。
二、按犯罪事實應依證據認定之，無證據不得推定其犯罪事實。
    又不能證明被告犯罪者，應諭知無罪之判決，刑事訴訟法第
    154 條、第301 條第1 項分別定有明文。又事實之認定，應
    憑證據，如未能發現相當證據，或證據不足以證明，自不能
    以推測或擬制之方法，為裁判基礎（最高法院40年台上字第
    86號判例參照）。另認定犯罪事實所憑之證據，雖不以直接
    證據為限，間接證據亦包括在內；然而無論直接或間接證據
    ，其為訴訟上之證明，須於通常一般之人不致有所懷疑，而
    得確信其為真實之程度者，始得據為有罪之認定，倘其證明
    尚未達到此一程度，而有合理之懷疑存在時，即無從為有罪
    之認定（最高法院76年台上字第4986號判例參照）。
三、公訴意旨認被告涉有上揭犯罪事實，無非係以：扣案之第三
    級毒品K 他命、證人丁○○偵查時之證述、毒品檢驗報告、
    扣案之帳冊、扣案之23萬3100元及在被告上開租屋處查獲K
    他命毒品，為其論據。訊據被告固不否認於96年11月7 日凌
    晨持有扣案之K 他命之事實，惟否認有何販入K 他命後轉售
    他人牟利之犯意，辯稱：係供自己所施用等語。
四、經查，被告坦承持有扣案之第三級毒品之事實，核與高雄市
    政府警察局新興分局搜索扣押筆錄、扣押物品目錄表相符（
    警卷第10至11頁），且扣案粉末2 包送驗，均含第三級毒品
    K 他命成分（驗餘淨重共計104.269 公克），有高雄醫學大
    學附設中和紀念醫院96年12月5 日出具之報告編號0000-000
    號檢驗報告在卷可按（偵卷第34頁），上開事實堪認為真實
    。惟警察於96年11月23日在被告上開租屋處搜索起獲之搖頭
    丸、K 他命等毒品及夾鏈袋、電子磅秤等物及本件查獲時所
    扣案之帳冊1 本、現金23萬3100元、證人丁○○偵查時之證
    詞，尚不足以證明被告有販賣第二級毒品之事實及本次販入
    第二級毒品係為轉售牟利，已如前述，同理亦無法用以證明
    被告有販賣第三級毒品之事實及本次販入第三級毒品係為轉
    售牟利。況被告於本件遭警查獲後，經其同意採集之尿液，
    經本院再次送驗確呈K 他命陽性反應，有高雄醫學大學附設
    中和紀念醫院97年2 月25日出具之轉碼編號00000000號濫用
    藥物尿液檢驗報告1 份在卷足參（本院卷第78頁），亦足認
    被告確有施用K 他命之行為。是被告辯稱：係供自己施用，
    並非基於販入第三級毒品K 他命轉售圖利之犯意而購入扣案
    之K 他命等語，尚非不可採信。又持有第三級毒品依現行毒
    品危害防制條例規定並不成罪，附此敘明。
五、綜上所述，公訴人所舉之上開證據資料，顯然無法說服本院
    形成被告有罪之確信，公訴人復未提出其他積極之證據，足
    資證明被告有何公訴人所指販賣第三級毒品之犯行，不能證
    明被告犯罪，此部分自應為被告無罪判決之諭知。
據上論斷，應依刑事訴訟法第299 條第1 項前段、第300 條、第
301 條第1 項，毒品危害防制條例第11條第2 項、第4 項、第18
條第1 項前段，刑法第11條、第38條第1 項第2 款，判決如主文
。
本案經檢察官甲○○到庭執行職務。
中    華    民    國    97    年    6     月    30    日
                  刑事第十二庭  審判長  法  官  洪碩垣
                                        法  官  張  震
                                        法  官  施介元
以上正本證明與原本無異。
如不服本判決應於收受本判決後10日內向本院提出上訴書狀，並
應敘述具體理由，如未敘述上訴理由者，應於上訴期間屆滿後20
日內補提理由書狀於本院（均須按他造當事人之人數附繕本）「
切勿逕送上級法院」。
中    華    民    國    97    年    6     月    30    日
                                        書記官  葉玉芬
附錄本判決論罪科刑法條
毒品危害防制條例第11條
持有第一級毒品者，處3 年以下有期徒刑、拘役或新臺幣5 萬元
以下罰金。
持有第二級毒品者，處2 年以下有期徒刑、拘役或新臺幣3 萬元
以下罰金。
持有專供製造或施用第一、二級毒品之器具者，處1 年以下有期
徒刑、拘役或新臺幣1萬元以下罰金。
持有毒品達一定數量者，加重其刑至二分之一，其標準由行政院
定之。


司法院資訊處製作；財團法人民間司法改革基金會備份。
